【裁判字號】    98,訴,1842
【裁判日期】    980729
【裁判案由】    槍砲彈藥刀械管制
【裁判全文】
臺灣板橋地方法院刑事判決              98年度訴字第1842號
公  訴  人  臺灣板橋地方法院檢察署檢察官
被      告  甲○○原名廖振翔.
選任辯護人  陳俊隆律師
            林永祥律師
上列被告因違反槍砲彈藥刀械管制案件，經檢察官提起公訴（98
年度偵字第11285號），本院判決如下：
    主  文
甲○○未經許可，持有可發射子彈具有殺傷力之改造手槍，處有
期徒刑參年貳月，併科罰金新臺幣貳萬元，罰金如易服勞役，以
新臺幣壹仟元折算壹日。扣案可發射子彈具殺傷力之仿ＢＥＲＥ
ＴＴＡ廠九二ＦＳ型半自動手槍製造之改造手槍（含彈匣壹個、
槍枝管制編號0000000000號）壹枝、口徑九ｍｍ制式
子彈玖顆均沒收。
    事  實
一、甲○○原係憲兵學校勤務連中士二級廠武器保修士（嗣於民
    國〔下同〕九十八年五月十九日退伍），明知可發射子彈具
    有殺傷力之改造手槍及具殺傷力之子彈，分別係槍砲彈藥刀
    械管制條例第四條第一項第一款、第二款所列管之槍砲、彈
    藥，非經中央主管機關許可，不得無故持有，竟基於持有可
    發射子彈具有殺傷力之改造手槍及具有殺傷力改造子彈之犯
    意，於九十八年二月十五日凌晨二時許（起訴書誤載同日下
    午二時許），在臺北市市○○道與林森北路口之「金磚酒店
    」，因其友人「蔡承儐」（未據起訴）得知甲○○係憲兵學
    校保修士，便委請甲○○代為保養槍枝，經甲○○當場應允
    後，「蔡承儐」即於翌日（即同年五月十六日）晚間十時四
    十分許，指示真實姓名年籍不詳綽號「佩琪」之成年女子，
    在臺北縣中和市「大潤發」賣場附近，將可發射子彈具殺傷
    力之仿ＢＥＲＥＴＴＡ廠九二ＦＳ型半自動手槍製造之改造
    手槍（含彈匣一個、槍枝管制編號0000000000）
    一枝及口徑九ｍｍ制式子彈十四顆，放入洋酒紙盒後，將該
    紙盒交付予廖振翔，而無故持有之，並即將上開以洋酒紙盒
    連同其內之槍、彈藏放在其所使用之車號五ＨＶ－０六二號
    重型機車之置物箱內。嗣於同日晚間十一時十分許，廖振翔
    騎乘上開機車行經臺北縣中和市○○路○段與中和路口，因
    闖紅燈而為臺北縣政府警察局中和分局員警攔停查獲，並經
    其同意搜索後，為警當場在上開機車置物箱內搜索扣得洋酒
    紙盒、其內包裝之上開改造手槍一枝及制式子彈十四顆（經
    試射擊發五顆，鑑定結果該五顆子彈具殺傷力，餘制式子彈
    九顆扣案），及與本案犯行無涉之電擊棒一支，而查悉上情
    。
二、案經國防部北部地方軍事法院檢察署移送臺灣板橋地方法院
    檢察署檢察官偵查起訴。
    理  由
一、程序方面：
    查被告於上開行為時係擔任憲兵學校勤務連中士二級廠武器
    保修士，嗣於九十八年五月十九日退伍，業據其供述在卷，
    並有個人兵籍資料查詢結果在卷可稽，是被告於行為時雖屬
    現役軍人，惟其上開所犯槍砲彈藥刀械管制條例第八條第四
    項、第十二條第四項之罪，均非屬陸海空軍刑法第七十六條
    第一項所列各項之罪，或該刑法分則各條之罪，本件自應由
    普通法院審判，合先敘明。
二、認定犯罪事實所憑之證據及理由：
(一)上揭犯罪事實，業據被告甲○○於臺北縣政府警察局中和分
    局、板橋憲兵隊警詢、國防部北部地方軍事法院檢察署軍事
    檢察官訊問及本院審理中均坦承不諱，且被告為警搜索查獲
    扣得上開槍、彈之過程，亦經證人即臺北縣政府警察局中和
    分局員警游宗偉、高強於本院審理中證述屬實，並有仿ＢＥ
    ＲＥＴＴＡ廠九二ＦＳ型半自動手槍製造之改造手槍（含彈
    匣一個、槍枝管制編號0000000000號）一枝、口
    徑九ｍｍ制式子彈十四顆、盛裝上開槍彈之洋酒紙盒一個扣
    案可資佐證，及查獲現場照片二幀附卷可憑。又本件扣案改
    造手槍、子彈，經送內政部警政署刑事警察局鑑定結果，其
    中送鑑之手槍一枝，係仿ＢＥＲＥＴＴＡ廠九二ＦＳ型半自
    動手槍製造，換裝土造金屬槍管而成之改造手槍（含彈匣一
    個、槍枝管制編號0000000000號），擊發功能正
    常，可供擊發適用子彈使用，認具殺傷力；送鑑之子彈十四
    顆，認均口徑九ｍｍ制式子彈，採樣五顆試射，可擊發，認
    均具殺傷力等情，亦有該局九十八年三月三十日刑鑑字第０
    九八００二五二六三號鑑驗書一份在卷可稽。綜上，足徵被
    告上開自白核與事實相符，堪以採憑。本案事證明確，被告
    犯行，洵堪認定，應依法論科。
(二)至被告雖辯稱：本案查獲時是伊自己跟警察說機車置物箱內
    有一把槍，並打開置物箱讓警察搜索，應符合自首云云。惟
    按自首以對於未發覺之罪投案而受裁判為要件，如案已發覺
    ，則被告縱有投案陳述自己犯罪之事實，亦祇可謂為自白，
    不能認為自首，最高法院二十六年上字第四八四號判例意旨
    可資參照。查證人即員警游宗偉於本院審理中結證稱：查獲
    當天伊看到被告騎機車闖紅燈，伊就騎機車追上去，在追的
    過程中被告連闖一、二個紅燈，後來他被在前面的員警高強
    追到並將他攔下，之後伊就跟上，伊準備拿告發單出來準備
    舉發，但被告拿不出證件，所以伊認為被告行跡可疑，要求
    他打開機車置物箱，被告就自己打開機車置物箱，伊就看到
    電擊棒及一個盒子，就叫被告把盒子打開，被告起初不願意
    ，後來伊跟他說如果不打開就要把他帶回派出所查證，被告
    就把盒子打開，此時就發現槍枝、子彈在盒子裡面；查獲當
    時伊要被告打開機車置物箱前，被告並沒有跟伊承認他持有
    槍枝等語；又證人即員警高強於本院審理中亦結證稱：伊當
    天帶班在中和市○○路與安邦路口執行路檢勤務，當時在現
    場看見一騎士闖紅燈，伊就騎機車鳴笛示警追上去攔停，一
    直追到中山路二段與中和路口，當時被告被汽車夾在中間快
    車道跟中間分隔島，並沒有辦法繼續往前行駛，伊才把被告
    攔住並帶到路邊，請他出示證件，但他沒有帶證件，經他同
    意後，就搜索他的機車置物箱，他打開後，發現裡面放有一
    個裝洋酒的盒子及一個白色的紙盒，伊就問他是什麼東西，
    被告說裝洋酒的盒子裡面就是洋酒，白色盒子部分，他不講
    是什麼東西，我們就請他打開盒子，他打開後發現裡面是電
    擊棒，伊當場告知他已經涉嫌持有違禁品，伊再要求被告打
    開裝洋酒的盒子，他一直拒絕，後來伊認為盒子裡面十分可
    疑，後來就請被告將盒子放在地上，他還是不願意，我們繼
    續跟被告溝通，並對他講說一定要打開，如果是酒有何關係
    ，在我們屢次要求下，被告才從置物箱內把盒子拿出來放在
    地上，慢慢的打開盒子，我們才看到盒子裡面是槍，所以馬
    上進行拍照；本件在伊知道盒子裡面是槍之前，被告並沒有
    告訴伊該洋酒盒裡面是槍等語。是依證人游宗偉、高強上開
    證述查獲槍彈過程之情節，足認被告於查獲當時雖自己打開
    其騎乘機車之置物箱，但員警進一步要求被告打開內裝有槍
    彈之洋酒紙盒時，被告起初並未同意，經員警多次勸說後，
    其始同意而將裝有槍彈之洋酒紙盒自機車置物箱內拿出放在
    地上，並打開該洋酒紙盒，且員警游宗偉、高強此時知悉上
    開洋酒盒子內裝有槍、彈之前，被告並未主動向員警坦承持
    有槍、彈，是縱認被告於警方進行查緝搜索時，有配合打開
    機車置物箱，但其未於員警發覺其持有上開槍彈前，主動供
    述持有槍彈之犯行，尚不符合自首所謂「未發覺」之要件，
    被告及辯護人辯稱被告符合自首要件云云，並非有據，併此
    敘明。
三、核被告甲○○所為，係犯槍砲彈藥刀械管制條例第八條第四
    項之未經許可持有可發射子彈具殺傷力之改造手槍罪，及同
    條例第十二條第四項之未經許可持有子彈罪。被告以一持有
    行為，同時未經許可持有上開改造手槍、子彈，觸犯上開二
    罪名，為想像競合犯，應依刑法第五十五條規定，從一重之
    未經許可持有可發射子彈具殺傷力之改造手槍罪處斷。又按
    刑法第五十九條之酌量減輕其刑，必於犯罪之情狀，在客觀
    上足以引起一般同情，認為即予宣告法定低度刑期，猶嫌過
    重者，始有其適用；查被告身為憲兵學校之武器保修士，竟
    接受他人委託保養槍枝而持有上開手槍、子彈，並將上開槍
    彈藏放在所騎乘之機車，行駛於路上，對於社會治安顯有相
    當之危害，顯難認被告犯罪情狀客觀上足以引起一般人同情
    ，而認為確可憫恕，是其犯行尚無從依法酌減其刑，是辯護
    人為被告辯護稱：請求依刑法第五十九條規定酌減被告之刑
    云云，尚嫌無據。爰審酌被告受他人委託保養槍枝而無故持
    有上開手槍、子彈，未繳交治安機關，對於社會安全所生之
    危害，及其犯罪之動機、目的、手段、高中學歷之智識程度
    （見警詢筆錄），兼衡被告前無犯罪紀錄（見卷附臺灣高等
    法院被告前案紀錄表），犯後坦承犯行之態度等一切情狀，
    量處如主文所示之刑，並就罰金部分諭知易服勞役之折算標
    準，以資懲儆。至檢察官雖對被告本件犯行求處有期徒刑三
    年六月，併科罰金新台幣三萬元，惟審酌被告前無犯罪紀錄
    之素行，其持有槍彈之數量，並未持以供犯罪所用及被告犯
    後坦承犯行等情節，認量處如主文所示之刑，即可收警惕之
    效，附此說明。
四、扣案仿ＢＥＲＥＴＴＡ廠九二ＦＳ型半自動手槍製造之改造
    手槍（含彈匣一個、槍枝管制編號0000000000）
    一枝及口徑九ｍｍ制式子彈九顆（即未試射擊發部分），經
    內政部警政署刑事警察局鑑定結果，認具殺傷力，已如前述
    ，屬違禁物，不問屬於犯人與否，應依刑法第三十八條第一
    項第一款之規定併予宣告沒收。至上揭扣案具殺傷力且已試
    射擊發之制式子彈五顆，因鑑驗時試射擊發，已喪失效用，
    所遺留之彈頭及彈殼，已非違禁物，爰不予宣告沒收。另扣
    案之洋酒紙盒一個雖係用以盛裝上開槍、彈之物，但並無證
    據證明該洋酒紙盒係被告所有，又非違禁物，亦不予宣告沒
    收；又扣案之電擊棒一支，與本案被告持有上開槍彈之犯行
    無涉，自不於本案宣告沒收，附此敘明。
五、末查：本件被告受友人「蔡承儐」委託保養槍枝而無故持有
    上開手槍、子彈，已如前述，則「蔡承儐」涉犯槍砲彈藥刀
    械管制條例第八條第四項、第十二條第四項等罪嫌，應由檢
    察官查明偵處，併予指明。
據上論斷，應依刑事訴訟法第二百九十九條第一項前段，槍砲彈
藥刀械管制條例第八條第四項、第十二條第四項，刑法第十一條
前段、第五十五條、第四十二條第三項、第三十八條第一項第一
款，判決如主文。
本案經檢察官李巧菱到庭執行職務。
中    華    民    國    98    年    7     月    29    日
                  刑事第十二庭  審判長法  官  白光華
                                      法  官  曾淑娟
                                      法  官  楊志雄
以上正本證明與原本無異。
如不服本判決應於收受判決後10日內向本院提出上訴書狀，並
應敘述具體理由。其未敘述上訴理由者，應於上訴期間屆滿後
20日內向本院補提理由書（均須按他造當事人之人數附繕本）
「切勿逕送上級法院」。
                                      書記官  陳春銘
中    華    民    國    98    年    7     月    29    日
附錄本案論罪科刑法條全文：
槍砲彈藥刀械管制條例第8條
未經許可，製造、販賣或運輸鋼筆槍、瓦斯槍、麻醉槍、獵槍、
空氣槍或第4 條第1 項第1 款所定其他可發射金屬或子彈具有殺
傷力之各式槍砲者，處無期徒刑或5 年以上有期徒刑，併科新臺
幣1 千萬元以下罰金。
未經許可，轉讓、出租或出借前項所列槍枝者，處5 年以上有期
徒刑，併科新臺幣1 千萬元以下罰金。
意圖供自己或他人犯罪之用，而犯前二項之罪者，處無期徒刑或
7年以上有期徒刑，併科新臺幣1 千萬元以下罰金。
未經許可，持有、寄藏或意圖販賣而陳列第1 項所列槍枝者，處
3 年以上10年以下有期徒刑，併科新臺幣700 萬元以下罰金。
第1 項至第3 項之未遂犯罰之。
槍砲彈藥刀械管制條例第12條
未經許可，製造、販賣或運輸子彈者，處1 年以上7 年以下有期
徒刑，併科新台幣500 萬元以下罰金。
未經許可，轉讓、出租或出借子彈者，處6 月以上5 年以下有期
徒刑，併科新台幣300 萬元以下罰金。
意圖供自己或他人犯罪之用，而犯前二項之罪者，處3 年以上10
年以下有期徒刑，併科新台幣700 萬元以下罰金。
未經許可，持有、寄藏或意圖販賣而陳列子彈者，處5 年以下有
期徒刑，併科新台幣300 萬元以下罰金。
第 1 項至第 3 項之未遂犯罰之。


司法院資訊處製作；財團法人民間司法改革基金會備份。
